【裁判字號】    96,聲繼,57
【裁判日期】    970123
【裁判案由】    聲明繼承
【裁判全文】
臺灣臺中地方法院民事裁定              96年度聲繼字第57號
聲  明  人  甲○○
代  理  人  丙○○
上列聲明人聲明繼承遺產事件，本院裁定如下：
    主  文
聲明駁回。
程序費用由聲明人負擔。
    理  由
一、本件聲明意旨略以：被繼承人乙○○係民國16年12月1日出
    生，生前設籍居住臺中縣石岡鄉○○路2巷21號（聲明狀誤
    載為5號），於94年1月5日死亡，被繼承人死亡後在台灣地
    區留有遺產，現由台中縣榮民服務處保管中。聲明人為被繼
    承人之子，居住大陸地區，依法對於被繼承人乙○○在台灣
    地區之遺產有繼承權。爰依台灣地區與大陸地區人民關係條
    例第66條暨施行細則第43條規定，檢具被繼承人除戶戶籍謄
    本、生活照片、經財團法人海峽交流基金會驗證之大陸地區
    海南省海口市瓊崖公證處作成之親屬關係公證書暨委託書等
    文件，向鈞院聲明繼承之意思表示等語。
二、按被繼承人為大陸地區人民者，關於繼承，依該地區之法律
    ，但在臺灣地區之遺產，適用臺灣地區之法律，臺灣地區與
    大陸地區人民關係條例第60條定有明文。復按我國民法第
    1148條前段規定，繼承人自繼承開始時，除本法另有規定外
    ，承受被繼承人財產上之一切權利義務。同法第1138條規定
    ，遺產繼承人，除配偶外，依左列順序定之：(一)直系血親卑
    親屬。(二)父母。(三)兄弟姐妹。(四)祖父母。
三、經查：本件聲明人主張其為被繼承人乙○○在大陸地區之子
    ，固據提出合影照片及經財團法人海峽交流基金會驗證之大
    陸地區海南省海口市瓊崖公證處作成之親屬關係公證書供本
    院參酌，惟經聲明人供承：被繼承人西元1950年隨國民黨到
    台灣，文化大革命期間家族族譜為舊思想，聲明人本列黑五
    類被抄家毀祠，無人敢存，有其97年1月17日補正說明事項
    附卷足稽，查大陸地區文化革命係在西元1950年之後，為吾
    人所知，聲明人既表明資料於文革中被毀，則開立證明之大
    陸機關依何資料調查證明50餘年前之事實，聲明人前揭公證
    書所示之內容，自屬有疑；再經本院依職權函請行政院國軍
    退除役官兵輔導委員會臺中縣榮民服務處對本件聲明繼承具
    狀表示意見，經該機關函覆檢送被繼承人之自書遺囑、生前
    書信、照片及親屬關係表等件過院，其中依被繼承人經認證
    之自書遺囑所示：被繼承人遺有親屬僅侄兒甲○○、侄孫女
    王秀敏，身後事交由在臺友人陳源華女士負責，剩餘遺產2
    分之1遺贈甲○○等語；另依前揭書信，其中一封為被繼承
    人與聲明人來往書信，聲明人問候被繼承人，抬頭第一行稱
    被繼承人為：『尊敬的榮是伯爹』，最後頁則稱『伯爹，請
    相信我，我會做一個孝敬的侄子』、『您的侄子！…草、20
    03年1月27日』等情，均有榮民服務處97年1月7日字第09600
    07716號函暨所附相關資料在卷可稽，足徵被繼承人與聲明
    人間之關係，應屬伯侄關係。另依前揭合攝照片僅能證明有
    雙方合影之事實，並不足以證明聲明人與被繼承人間具父子
    關係。且苟聲明人為被繼承人之子，被繼承人何庸書立遺囑
    遺贈之，是聲明人所述顯有矛盾，此外，查無聲明人有為被
    繼承人收養之事實，執此，本件聲明人尚無法證明其具有繼
    承之資格。從而聲明人本於臺灣地區與大陸地區人民關係條
    例第66條之規定，向本院為繼承之表示，尚非有據，應予駁
    回。
四、依非訟事件法第21條第1項前段，裁定如主文。
中    華    民    國    97    年    1     月    23    日
                  家事法庭           法  官  許冰芬
以上正本係照原本作成。
如對本裁定抗告，須於裁定送達後10日內向本院提出抗告狀。
中    華    民    國    97    年    1     月    23    日
                                     書記官  黃惠閔


司法院資訊處製作；財團法人民間司法改革基金會備份。
